【裁判字號】    95,訴,1431
【裁判日期】    951130
【裁判案由】    清償債務
【裁判全文】
臺灣桃園地方法院民事判決              95年度訴字第1431號
原      告  臺灣中小企業銀行股份有限公司
法定代理人  丙○○
訴訟代理人  甲○○
被      告  乙○○
上列當事人間清償債務事件，於民國95年11月27日辯論終結，本
院判決如下：
    主  文
被告應連帶附原告新臺幣壹佰捌拾萬元及自九十四年十月一日起
至清償日止，按週年利率百分之二點三計算之利息，自民國九十
四年十一月二日起至清償日止，逾期在六個月以內者，按上開利
率百分之十，逾期超過六個月者超過部分，按上開利率百分之二
十計算之違約金。
被告應給付原告新臺幣玖拾參萬肆仟壹佰伍拾陸元及自九十四年
八月三十一日起至清償日止，按週年利率百分之十一點０三五計
算之利息，自民國九十四年十月一日起至清償日止，逾期在六個
月以內者，按上開利率百分之十，逾期超過六個月者超過部分，
按上開利率百分之二十計算之違約金。
原告其餘之訴駁回。
訴訟費用由被告負擔。
    事實及理由
甲、程序方面：
一、按「當事人得以合意定第一審管轄法院。但以關於由一定法
    律關係而生之訴訟為限。」、「前項合意，應以文書證之。
    」，民事訴訟法第24條定有明文。查本件被告現住所地雖非
    在本院土地管轄區域內，但被告與原告所簽定授信約定書第
    12條約定，「立約人對貴行所負之各宗債務，合意以桃園地
    方法院為第一審管轄法院。」，此有原告提出之借據（背面
    為授信約定書）影本2 份在卷可憑，兩造對本件因借貸所生
    涉訟既合意由本院為管轄法院，本院對本件自有管轄權。
二、原告起訴訴之聲明第一項關於「自民國94年10月1 日起至清
    償日止，按年利率百分之2.89計算之利息」，分於95年10月
    2 日、同年11月27日言詞辯論期日，將上開聲明關於利率部
    分依序變更為「2.79％」、「2.3 ％」，核此之變更，原告
    並未更改基礎事實或有何訴訟標的之變更，僅屬減縮應受判
    決事項之聲明，合於民事訴訟法第255 條第1 項第3 款之規
    定，自應准許。
三、被告經合法通知，未於言詞辯論期日到場，經核無民事訴訟
    法第386 條各款所列情形，爰依原告聲請，准由其一造辯論
    而為判決。
乙、實體方面：
一、原告主張：(1)被告於民國93年12月30日向原告借到新台幣（
    下同）180 萬元，借款期間為93年12月31日至113 年12月31
    日止，自撥款日起前2 年僅按月付息、自第3 年第1 個月起
    依年金法按月攤還本息，若逾期未依約付款即喪失分期攤還
    之權利，應將所欠借款全數一次清償，利率則自93年12月31
    日起至95年12月31日止按2.3 ％機動計息（本院按本件至95
    年12月31日前雖約定機動計息，但實際上並無機動利率基準
    ，故原告仍依原約定2.3 ％計息），自95年12月31日起按原
    告銀行公告定儲利率指數加1.57碼計息，嗣後隨上開機動動
    利率調整而調整（本院按本件借貸視為全部到期時並未到95
    年12月31日，故無上開機動利率之適用）；違約未為清償者
    ，除按原訂利息外，自逾期之日起6 個月以內者，按上開利
    率10％，逾期超過六個月者超過部分，按上開利率百分之20
    ％計算之違約金。不料被告僅攤還利息至94年9 月30日止，
    同年10月1 日起即未按期攤付，被告尚計欠本金180 萬元及
    如約定之上開利息、違約金。(2)被告另於93年12月30日邀同
    訴外人張愛萍為連帶保證人向原告借到100 萬元，借款期間
    為93年12月31日至100 年12月31日，約定每一個月為一期按
    期平均攤還本息，若逾期未依約清償即喪失分期攤還之權利
    ，應將所欠借款全數一次清償，利息依借據第2 條第1款 之
    約定，依原告銀行當時之「基準利率」加年利率7.625 ％計
    之，嗣後應隨原告銀行基準利率調整而調整之；違約未為清
    償者，除按原訂利息外，自逾期之日起6 個月以內者，按上
    開利率10％，逾期超過六個月者超過部分，按上開利率百分
    之20％計算之違約金。不料被告僅攤還本息至94年8 月30日
    止，同年8 月31日起即未按期攤付，而本件原告銀行基準利
    率於94年7 月15日起至同年10月16日止為3.41％，加計7.62
    5 ％，故此部分請求之利率為11.035％。查被告尚欠本金93
    萬4,156 元及上開之利息、違約金。上開二筆借款屢經催討
    均未獲置理，為此依消費借貸之法律關係提起本件訴訟，請
    求被告給付。並聲明：（一）如主文第1 項所示。（二）被
    告應給付原告93萬4,156 元及自94年8 月31日起至清償日止
    ，按週年利率11.035％計算之利息，自94年9 月1 日起至清
    償日止，逾期在6 個月以內者，按上開利率10％，逾期超過
    6 個月者超過部分，按上開利率20％計算之違約金。
二、被告經合法通知，未於言詞辯論期日到場，亦未曾提出書狀
    作何聲明及陳述。
三、本院之判斷：
１、原告主張之事實，業據提出與伊所述相符之借據（含授信約
    定書）2 份、契據增補條款契約1 份、往來明細表2 份、放
    款轉帳支出及轉帳收入各2 份（以上均影本，原本閱後核對
    無訛發還）、放款歷史資料表2 份（定儲利率指數表、基準
    利率各1 份）為證；被告已於相當時期受合法之通知而未於
    言詞辯論期日到場，亦未提出書狀作何聲明、陳述以供本院
    審酌，已得認原告主張非虛；又「當事人對於他造主張之事
    實，於言詞辯論時不爭執者，視同自認。」、「當事人對於
    他造主張之事實，已於相當時期受合法之通知，而於言詞辯
    論期日不到場，亦未提出準備書狀爭執者，準用第一項之規
    定。」，民事訴訟法第280 條第1 項前段、第3項 前段定有
    明文。依此，被告對於原告主張之事實視同自認，均足認原
    告之主張為真正。
２、按消費借貸契約，借用人應於約定期限內，返還與借用物種
    類、品質、數量相同之物；又遲延之債務，以支付金錢為標
    的者，債權人得請求依法定利率計算之遲延利息，但約定利
    率較高者，仍從其約定利率；民法第478 條前段、第233 條
    第1 項分別定有明文。經查，本件被告既有前揭未依約攤還
    本息之事實，所欠其餘債務視為全部已到期。從而，原告依
    消費借貸之法律關係，關於請求被告給付如主文第1 項所示
    之金額及利息、違約金，為有理由，應予准許；至於原告請
    求被告給付本金93萬4,156 元部分，其中關於違約金自94年
    9 月1 日起算；經細究該筆借款係以每月攤還本息一次，而
    原告既主張被告係攤付本息至94年8 月30日，則有關同年月
    31日起至9 月30日之本息，應於同年10月1 日才需繳納，亦
    應以10月1 日未攤付，方有違約可言，在該日之前並無違約
    之事實，故此部分違約金之起算日應為94年10月1 日，並非
    原告所指之同年9 月1 日，是原告請求逾此本院所認部分，
    應無理由，無從准許，至其餘本金、利息、違約金原告依上
    開消費借貸法律關係所為請求，尚無不合，應予准許。
四、據上論結，本件原告之訴為一部有理由、一部無理由，依民
    事訴訟法第385 條第1 項前段、第79條，判決如主文。
中    華    民    國    95    年    11    月    30    日
                  民事第二庭    法  官  劉克聖
以上正本係照原本作成
如對本判決上訴須於判決送達後20日內向本院提出上訴狀
中    華    民    國    95    年    11    月    30    日
                            書記官  吳玉金


司法院資訊處製作；財團法人民間司法改革基金會備份。
